【裁判字號】    97,上易,972
【裁判日期】    970530
【裁判案由】    詐欺
【裁判全文】
臺灣高等法院臺中分院刑事判決         97年度上易字第972號
上  訴  人  臺灣彰化地方法院檢察署檢察官
被      告  乙○○
                    號（另案在監）
上列上訴人因被告詐欺案件，不服臺灣彰化地方法院97年度易字
第 314號中華民國97年4月9日第一審判決（起訴案號：臺灣彰化
地方法院檢察署97年度偵字第 617號），提起上訴，本院判決如
下：
    主  文
上訴駁回。
    理  由
一、本案經本院審理結果，認第一審判決並無不當，應予維持，
    並引用第一審判決書記載之事實、證據及理由（如附件）。
二、上訴人臺灣彰化地方法院檢察署檢察官上訴意旨略以所謂一
    行為而觸犯數罪名，係指行為「同時間」觸犯數罪名，若行
    為時間上有明顯之區隔，即與刑法想像競合犯之概念有異。
    臺灣彰化地方法院96年度易字第1495號判決中，詐欺集團撥
    打電話詐害被害人劉吳昌秀之時間係在96年 6月24日，本件
    則係於96年 7月30日詐騙被害人甲○○，時間上有所區隔。
    又幫助犯依據「共犯從屬性」理論，其罪數之認定須依附在
    正犯罪數上，正犯成立數罪，幫助犯應亦即成立數罪，畢竟
    被告在交付金融機關帳戶此一幫助行為，在正犯每次詐欺行
    為中，均予以助力。果依原審之認定標準，幫助犯「犯罪成
    立」之時間點已經提早到「幫助」之時，而非正犯實施犯罪
    之時，此與實務及學理上所述之共犯從屬性理論顯有違背。
    亦即幫助犯係從屬於正犯而成立，以正犯已經犯罪為要件，
    故幫助犯並非其幫助行為一經完成，即成立犯罪，必其幫助
    行為或其影響力持續至正犯實施犯罪始行成立，則被告幫助
    犯罪成立及完成之時間，應以正犯即上開詐騙集團成員利用
    其幫助行為而實施犯罪行為迄至其犯罪完成之時間為準，關
    於被告所幫助之正犯詐欺取財之行為時間分別為(一)本件起訴
    關於幫助詐欺甲○○部分：發生時間係於96年7月30日下午2
    時56分許；(二)臺灣彰化地方法院96年度易字第1495號確定判
    決，關於被告幫助詐欺劉吳昌秀部分：發生時間係於96年6
    月24日10時許。依上開說明，其犯罪完成之日應分別為：96
    年6月24日、同年7月30日。則其犯罪既已在95年7月1日刑法
    修正施行後，該二次犯罪，即應適用修正後之規定。即以上
    不同詐欺取財之犯罪行為，應予分論併罰，是本件關於幫助
    詐欺甲○○部分，依上開說明，似非前案確定判決既判力所
    及，原審遽認係前案確定判決之既判力所及，而為免訴之判
    決，尚有未洽云云。
三、經查本案被告乙○○之幫助詐欺犯行固幫助詐欺正犯前後遂
    行二次詐欺取財，然本案並無事證證明被告之合作金庫員林
    分行存摺及臺中商業銀行存摺係分次或交予不同之詐欺集團
    使用，依罪證有疑，有利被告原則，應認定係一次交付二本
    存摺予一集團使用，被告既僅有一次幫助行為，縱正犯因而
    實施二次詐欺取財犯行，仍屬想像競合犯，為裁判上一罪，
    原審以被告犯行已為臺灣彰化地方法院96年度易字第1495號
    確定判決效及所及，是諭知免訴判決，於法並無違誤，本案
    檢察官上訴並無理由，爰不經言詞辯論逕予駁回之。
四、據上論斷，應依刑事訴訟法第三百七十二條、第三百七十三
    條、第三百六十八條，判決如主文。
中    華    民    國    97    年    5     月    30    日
            刑事第一庭  審判長法  官  陳  紀  綱
                              法  官  張  智  雄
                              法  官  姚  勳  昌
上列正本證明與原本無異。
不得上訴。
                              書記官  吳  宗  玲
中    華    民    國    97    年    5     月    30    日


司法院資訊處製作；財團法人民間司法改革基金會備份。
